【裁判字號】    99,訴,221
【裁判日期】    990226
【裁判案由】    搶奪等
【裁判全文】
臺灣高雄地方法院刑事判決               99年度訴字第221號
公  訴  人  臺灣高雄地方法院檢察署檢察官
被      告  乙○○
上列被告因搶奪等案件，經檢察官提起公訴（98年度偵字第3082
6 號），被告於準備程序中就被訴事實為有罪之陳述，經告知簡
式審判程序之旨，並聽取公訴人、被告之意見後，本院合議庭裁
定由受命法官獨任進行簡式審判程序，判決如下：
    主  文
乙○○犯如附表所示之罪，均累犯，各處如附表所示之刑。應執
行有期徒刑伍年。扣案老虎鉗壹把，沒收之。
    事  實
一、乙○○前於民國83年間，因違反懲治盜匪條例等案件，經臺
    灣高等法院高雄分院以83年上訴字第2996號判處有期徒刑7
    年2月、10月、6月、4月，定應執行為有期徒刑7年6月，嗣
    上訴最高法院經以84年度台上第1453號判決駁回上訴確定(
    下稱第1 案) ；又於同年間，因違反肅清煙毒條例案件，經
    臺灣高雄地方法院以83年度訴字第3971號判處有期徒刑3 年
    2 月，上訴臺灣高等法院高雄分院經以84年度上訴字第885
    號判決駁回上訴確定( 下稱第2 案) ，上開第1 、2 案經臺
    灣高等法院高雄分院以84年聲字第410 號裁定定其應執行有
    期徒刑10年10月，後於84年5 月31日入監執行，而於89年8
    月31日因縮短刑期假釋出監；復於假釋期間，再犯竊盜案件
    ，經臺灣高雄地方法院以91年度易字第3942號判決處有期徒
    刑6 月確定( 下稱第3 案) ，上開假釋經遭撤銷執行殘刑5
    年，嗣第1 、2 、3 案復經臺灣高等法院高雄分院以96年度
    聲減字第1765號裁定減刑並定應執行刑為有期徒刑9 年確定
    ，甫於96年8 月15日徒刑執行完畢出監。詎猶不知悔改，意
    圖自己不法之所有，為下列犯行：
(一)、於98年10月1 日2 時許，在高雄市三民區○○○街112 號前
    ，持其所有客觀上足對他人生命、身體、安全造成危害之兇
    器老虎鉗1 把，竊取黃慶文所有車牌號碼XMC-967 號重型機
    車車牌1 面得手，並將上述車牌懸掛在其並不知情之兄陳信
    義所有車牌號碼H7W-167 號重型機車上，嗣騎乘該機車為下
    述（二）至（五）之不法犯行。
(二)、於98年10月9 日1 時14分許，騎乘上述車輛行經高雄市○鎮
    區○○路10巷巷口，發現許芷菱正在路邊停車，乃將所騎機
    車停在路邊，趁許芷菱下車在車門旁拿東西不及防備時，衝
    向前搶奪許芷菱肩膀上的皮包1 個（內有身分證及機車駕照
    各1 張、國泰世華銀行金融信用卡2 張、玉山銀行存摺1 本
    、玉山銀行及兆豐銀行提款卡各1 張、中國信託銀行信用卡
    1 張、現金2700元及手機1 支）得手。嗣經許芷菱報警，並
    調閱路口監視器畫面，始悉上情。
(三)、於98年10月11日23時59分許，騎乘上述車輛，見陳筱君在高
    雄市苓雅區○○○ 路91巷內徒步行走，遂持其所有客觀上足
    對他人生命、身體、安全造成危害之兇器老虎鉗1 把，趁陳
    筱君不及防備時，向前搶奪陳筱君肩膀上的皮包1 個，陳筱
    君乃與乙○○拉扯皮包並大聲呼救，乙○○隨即停止拉扯動
    作騎車離開至巷口，發現無人出來協助陳筱君，乙○○便再
    次騎車回來拉扯陳筱君肩上的皮包，致陳筱君摔倒在地，嗣
    因陳筱君不斷呼救，鄰近住戶出來察看，乙○○因畏懼而騎
    車逃逸始未搶奪皮包得逞。
(四)、於98年10月12日0 時50分許，在高雄市苓雅區○○○ 路151
    號便利商店前，見卓惠娟下車購物，其所駕駛車牌號碼
    6809-MJ 號自小客車門未上鎖且車上無人，便打開副駕駛座
    車門取走卓惠娟放置於車內手提包1 個（內有現金4000元、
    身分證、健保卡及汽車駕照各1 張、中國信託銀行及玉山銀
    行提款卡各1 張、中國信託銀行信用卡1 張、手機1 支）得
    手。
(五)、於98年10月12日21時25分許，在高雄市○○區○○路233 號
    前，因見黃義材所駕駛車牌號碼7795-NY 號自小客車之車門
    未上鎖，趁黃義材配偶黃淑怡在後座照顧小孩不及防備之際
    ，打開副駕駛座車門取走黃淑怡所有之手提包1 個（內有現
    金1000元、皮夾1 個、身分證及健保卡各1 張、印章2 個、
    相機1 臺、華南銀行及玉山銀行提款卡各1 張、玉山銀行、
    渣打銀行、永豐銀行、花旗銀行、聯邦銀行、台新銀行信用
    卡各1 張）得手，騎機車欲離去之際，黃義材因聽到黃淑怡
    呼救，隨即衝向前抓住乙○○所騎乘機車把手，將機車扳倒
    ，乙○○因而倒地求饒，在此過程，黃義材受有右膝表皮擦
    傷（傷害部分未據告訴）。嗣於同日21 時35 分許，警方據
    報前往現場處理，當場逮捕乙○○，乙○○並於偵查機關尚
    未發覺其所為上述（三）、（四）犯行前，自動供述上開搶
    奪、竊盜行為而自首其犯行。嗣經警方於乙○○同意下在其
    高雄市○○區○○街1 巷62號住處進行搜索，扣得上開作案
    工具老虎鉗1 把。
二、案經許芷菱訴由高雄市政府警察局左營分局移送臺灣高雄地
    方法院檢察署檢察官偵查起訴。
    理  由
一、本件被告乙○○所犯係死刑、無期徒刑、最輕本刑為3 年以
    上有期徒刑以外之罪，其於準備程序中就被訴事實為有罪之
    陳述，經法官告知簡式審判程序之旨，並聽取公訴人及被告
    之意見後，本院認為適宜由受命法官獨任進行簡式審判程序
    ，依刑事訴訟法第273 條之1 第1 項規定，裁定由受命法官
    獨任進行審判程序。又簡式審判程序之證據調查，依刑事訴
    訟法第273 條之2 規定，不受同法第159 條第1項 審判外陳
    述排除之限制，再被告對於卷內之各項證據亦不爭執證據能
    力（本院訴卷第25-26 頁），故卷內所列之各項證據，自得
    作為證據，先予敘明。
二、訊據被告對於上開犯罪事實均坦承不諱，核與告訴人許芷菱
    、證人即被害人黃慶文、陳筱君、卓惠娟、黃淑怡及證人黃
    義材於警詢、偵查中所證述之情節相符，並有贓物認領保管
    單、高雄市政府警察局車輛協尋電腦輸入單、尋獲電腦輸入
    單、扣案之XMC-967 號重型機車車牌1 面、老虎鉗1 把、刑
    事案件報案三聯單、監視器翻拍畫面照片2 張、被害人指認
    被告照片、監視錄影器翻拍照片、現場採證照片、搜索扣押
    筆錄、扣押物品目錄表在卷可供憑參，足認，被告之自白應
    與事實相符，足為判斷之依據，本案之事證明確，被告上揭
    犯行堪予認定，應予依法論科。
三、核被告所為，分別係犯刑法第321 條第1 項第3 款之攜帶凶
    器竊盜罪、第325 條第1 項之搶奪罪、第326 條第2 項、第
    1 項之攜帶兇器搶奪未遂罪、第320 條第1 項之竊盜罪、第
    325 條第1 項之搶奪罪。被告所犯上開5 次犯行，犯意各別
    ，罪名互異，應予分論併罰。再被告有事實欄所述刑之宣告
    及執行，有台灣高等法院被告前案紀錄表1 份在卷可稽，其
    受有期徒刑執行完畢，5 年內故意再犯本件有期徒刑以上之
    罪，為累犯，均應依刑法第47條第1 項規定加重其刑。又上
    開犯罪事實（三）部分，被告前後2 次搶奪被害人陳筱君皮
    包之行為，係於密切接近之時間及同地實施，侵害同一法益
    ，依一般社會健全觀念，應視為數個舉動之接續施行，乃基
    於單一搶奪犯意而為之，屬接續犯。又被告已著手於犯罪行
    為之實行而不遂，為未遂犯，爰依刑法第25條第2 項規定按
    既遂犯之刑減輕之。再上開犯罪事實（三）、（四）部分，
    被告犯罪後，於該管公務員發覺前，向高雄市政府警察局左
    營分局新莊派出所承辦員警自首而接受裁判，有警詢筆錄在
    卷可佐（參警卷第8-9 頁），爰依刑法第62條之規定，減輕
    其刑，並依刑法第71條第1 項規定，先加後減之。爰審酌被
    告前有竊盜、搶奪、強盜等前科，素行不佳，且年輕力壯、
    四肢健全，竟不思以正當方式賺取生活所需，卻貪圖小利，
    甘犯典刑，侵害被害人之財產權，並影響社會治安及造成被
    害人心理陰影甚鉅，所為實應非難，惟念及被告尚能坦承犯
    行，表示悔意，犯後態度，非無足取，但尚未賠償被害人損
    失或與被害人達成和解，及被告犯罪之動機、目的、手段等
    一切情狀，量處如主文所示之刑，並合併定應執行刑，以示
    懲儆。另扣案之老虎鉗1 把，為被告所有，且係供其犯上開
    (一)、(三)之罪所用之物，業據其供陳在卷（偵卷第75-79 、80
    頁），應依刑法第38條第1 項第2 款規定於犯罪事實(一)、(三)
    項下宣告沒收，附此敘明。
據上論斷，應依刑事訴訟法第299 條第1 項前段、第273 條之1
第1 項，刑法第320 條第1 項、第321 條第1 項第3 款、第325
條第1 項、第326 條第2 項、第1 項、第51條第5 款、第47條第
1 項、第62條、第71條第1 項、第38條第1 項第2 款、第25條第
2項，刑法施行法第1條之1，判決如主文。
本案經檢察官甲○○到庭執行職務。
中    華    民    國    99    年    2    月     26    日
                  刑事第四庭  法  官  張  震
以上正本證明與原本無異。
如不服本判決應於收受送達後十日內向本院提出上訴書狀，並應
敘述具體理由；其未敘述上訴理由者，應於上訴期間屆滿後二十
日內向本院補提理由書（均須按他造當事人之人數附繕本）「切
勿逕送上級法院」。
中    華    民    國    99    年    3     月     1    日
                              書記官  鄒秀珍
附錄犯罪科刑法條：
中華民國刑法第320條（普通竊盜罪、竊佔罪）
意圖為自己或第三人不法之所有，而竊取他人之動產者，為竊盜
罪，處5 年以下有期徒刑、拘役或5 百元以下罰金。
意圖為自己或第三人不法之利益，而竊佔他人之不動產者，依前
項之規定處斷。
前二項之未遂犯罰之。
中華民國刑法第321條（加重竊盜罪）
犯竊盜罪而有左列情形之一者，處 6 月以上、 5 年以下有期徒
刑：
一、於夜間侵入住宅或有人居住之建築物、船艦或隱匿其內而犯
    之者。
二、毀越門扇、牆垣或其他安全設備而犯之者。
三、攜帶兇器而犯之者。
四、結夥三人以上而犯之者。
五、乘火災、水災或其他災害之際而犯之者。
六、在車站或埠頭而犯之者。
前項之未遂犯罰之。
中華民國刑法第325條（普通搶奪罪）
意圖為自己或第三人不法之所有，而搶奪他人之動產者，處6 月
以上5 年以下有期徒刑。
因而致人於死者，處無期徒刑或7 年以上有期徒刑，致重傷者，
處3 年以上10年以下有期徒刑。
第1 項之未遂犯罰之。
中華民國刑法第326條（加重搶奪罪）
犯前條第 1 項之罪，而有第 321 條第 1 項各款情形之一者，
處 1 年以上 7 年以下有期徒刑。
前項之未遂犯罰之。
 附表
┌──┬────┬─────┬───────────┬────┐
│編號│犯罪事實│ 所犯法條 │     宣  告  刑       │ 備  註 │
├──┼────┼─────┼───────────┼────┤
│    │        │刑法第321 │犯攜帶兇器竊盜罪，累犯│        │
│ 1  │ 事實(一) │條第1 項第│，處有期徒刑8 月。扣案│        │
│    │        │3 款      │老虎鉗1 把，沒收之。  │        │
├──┼────┼─────┼───────────┼────┤
│    │        │刑法第325 │犯搶奪罪，累犯，處有期│        │
│ 2  │ 事實(二) │條第1 項  │徒刑1 年6 月。        │        │
├──┼────┼─────┼───────────┼────┤
│    │        │刑法第326 │犯攜帶兇器搶奪未遂罪，│自首    │
│ 3  │ 事實(三) │條第2 項、│累犯，處有期徒刑1 年2 │        │
│    │        │第1 項    │月。扣案老虎鉗1 把，沒│        │
│    │        │          │收之。                │        │
├──┼────┼─────┼───────────┼────┤
│    │        │刑法320 條│犯竊盜罪，累犯，處有期│自首    │
│ 4  │ 事實(四) │第1 項    │徒刑8 月。            │        │
├──┼────┼─────┼───────────┼────┤
│    │        │刑法325 條│犯搶奪罪，累犯，處有期│        │
│ 5  │ 事實(五) │第1 項    │徒刑1 年6 月。        │        │
│    │        │          │                      │        │
└──┴────┴─────┴───────────┴────┘

司法院資訊處製作；財團法人民間司法改革基金會備份。
